【裁判字號】    89,易,660
【裁判日期】    900227
【裁判案由】    動產擔保交易法
【裁判全文】
臺灣花蓮地方法院刑事判決                          九十年度易緝字第八號
    公  訴  人  臺灣花蓮地方法院檢察署檢察官
    被      告  甲○○
右列被告因違反動產擔保交易法案件，經檢察官聲請以簡易判決處刑（八十九年度偵
字第一五三七號），本院認有刑事訴訟法第四百五十一條之一第四項但書第三款所定
之情形，認應適用通常訴訟程序，判決如左：
    主  文
甲○○無罪。
    理  由
一、公訴意旨略以：被告甲○○於民國八十八年十一月五日，以動產擔保交易附條件
    買賣方式，向福灣企業股份有限公司（以下簡稱福灣公司）購買Ｕ七─四○九七
    號自用小客車一部，為動產擔保交易之債務人。約定總價金新台幣（下同）一百
    零四萬九千元，分期給付，除頭期款三十四萬九千元外，每月一期，每期付款三
    萬四千九百四十四元，標的物存放地點為花蓮縣吉安鄉○○○街七巷一弄一號，
    在價金未付清之前，標的物所有權仍屬於出賣人所有，買受人僅得依約占有使用
    ，不得任意遷移或為其他處分。詎甲○○在取得自用小客車後，僅付款二期，即
    拒不付款，意圖為自己不法之利益，將自用小客車遷移逃匿不知去向，致出賣人
    追索無著受有損害。因認被告涉犯動產擔保交易法第三十八條之意圖不法利益將
    標的物遷移罪嫌云云。
二、按犯罪事實應依證據認定之，無證據不得推定其犯罪事實。刑事訴訟法第一百五
    十四條定有明文。又認定不利於被告之事實，須依積極證據，苟積極證據不足為
    不利於被告事實之認定時，即應為有利於被告之認定。最高法院三十年上字第八
    一六號著有判例可參。次按動產擔保交易法第三十八條之罪，以動產擔保交易之
    債務人主觀上有不法利益之意圖，客觀上並有將標的物遷移之行為始克當之。本
    件公訴人認被告涉犯上開罪嫌，無非以告訴代理人乙○○之指訴及附條件買賣合
    約、動產擔保交易附條件買賣設定登記申請書為論據。訊之被告甲○○堅決否認
    右揭犯行，辯稱：伊當時在台北工作，開過去是為了代步，該車並未出賣、出質
    或典當，均伊在使用，後來該車業遭福灣公司自行取回，因經濟狀況不佳始未如
    期繳款等語。經查：
（一）雖告訴代理人乙○○到庭陳稱：據牽車的同仁說，該車是當舖的人在使用，詳
      細資料要再查等語，然自本院歷時七個月之調查過程中，多次命告訴代理人乙
      ○○提出該車典當資料，均無所獲，而乙○○復亦陳稱並無被告將車典當之實
      據等詞，故其上開指述，已難採認，合先敘明。
（二）本件附條件買賣合約係由告訴人福灣公司片面事先擬妥，交由被告簽章，屬定
      型化契約，有該合約影本附卷可稽，足見被告於購買車輛時，就契約內容並無
      商議餘地，而系爭動產擔保交易附條件買賣設定登記申請書中僅記載「車輛所
      在地：同債務人地址或營業所」，並未就被告使用該車之地域有所限制約定。
      又系爭動產擔保交易標的之汽車為一交通工具，供吾人日常生活代步之用，本
      具移動性，恆隨使用者生活領域變動而異其使用範圍，凡以附條件買賣方式購
      車者，莫不以該車為交通工具而於價款付清前駕駛占有該車為目的，原難限制
      標的物之車輛固定應放置地點以認定是將標的物遷移而違法。況查，該車輛確
      在被告工作之台北市區內尋獲，並由告訴人福灣公司派員取回，顯見該車輛未
      遭被告遷移、藏匿或為其他處分之情事，被告使用該車應尚符合合理之範圍，
      雖告訴代理人乙○○於偵查中及本院調查中先後到庭供稱：我們去探訪過幾次
      但都未見車子，也不知其去向；我們到被告戶籍地及通訊址找他，但都沒找到
      人等語。然依汽車本質具移動性，且被告購車之初即為使用該車觀之，仍不足
      證明被告有遷移標的物車輛之行為。
（三）又查，被告業與告訴人福灣公司取得和解，其同意支付十三萬一千九百元，而
      被告於本院審理時已先償付一萬二千元交告訴代理人乙○○收執，此有審判筆
      錄在卷可參，此益證被告並無為自己不法利益之意圖。至告訴代理人之指訴及
      附條件買賣合約、動產擔保交易附條件買賣設定登記申請書等，僅能證明被告
      確有訂立本件附條件買賣契約之事實而已，尚不足資為被告有罪之認定，無待
      贅論。
三、綜上所述，被告並無意圖不法利益而將本件車輛遷移之行為甚明，揆諸前揭說明
    ，自不得論以動產擔保交易法第三十八條之罪。本件純係因被告未能按期繳款所
    起，屬民事債務糾葛。此外，復查無其他極積證據足資證明被告有何公訴人所指
    之犯行，不能證明被告犯罪，自應為無罪判決之諭知。
據上論斷，應依刑事訴訟法第四百五十二條、第三百零一條第一項，判決如主文。
本案經檢察官李子春到庭執行職務。
中      華      民      國      九十      年    二      月    二十七    日
                                臺灣花蓮地方法院刑事庭
                                    法  官  鄭  培  麗
右正本證明與原本無異。
如對本判決不服，應於送達後十日內，向本院提出上訴狀。（應抄附繕本）告訴人或
被害人如對於本判決不服者，應具備理由請求檢察官上訴，其上訴期間之計算係以檢
察官收受判決正本之日期為準。
                                    法院書記官
中      華      民      國      九十      年    三      月      五      日


司法院資訊處製作；財團法人民間司法改革基金會備份。
